【裁判字號】    98,上訴,102
【裁判日期】    980430
【裁判案由】    強盜等
【裁判全文】
臺灣高等法院高雄分院刑事判決         98年度上訴字第102號
上  訴  人
即  被  告  甲○○
                    現另案於臺灣高雄監獄執行
上  訴  人
即  被  告  乙○○
選任辯護人  史雙全律師
上列上訴人等因強盜等案件，不服臺灣高雄地方法院97年度訴字
第1443號中華民國97年12月4 日第一審判決（起訴案號：臺灣高
雄地方法院檢察署96年度偵字第29633 號），提起上訴，本院判
決如下：
    主  文
原判決關於乙○○共同犯強盜罪部分撤銷。
乙○○共同犯強盜罪，處有期徒刑陸年。
其他上訴駁回。
    事  實
一、甲○○前於民國90年間因施用毒品等案件，經臺灣高雄地方
    法院以90年度訴字第1646號分別判決有期徒刑10月及6 月，
    應執行有期徒刑1 年3 月確定，並接續執行前因違反麻醉藥
    品管理條例案件假釋所餘之殘刑3 年9 月29日，於95年5 月
    9 日縮短刑期執行完畢。詎猶不知悔改，明知海洛因係毒品
    危害防制條例第2 條第2 項第1 款所規定之第一級毒品，不
    得非法持有、轉讓之，竟仍分別基於轉讓第一級毒品海洛因
    之犯意，自96年9 月某日起至同年10月16日10時許止之某2
    時點，在其位於高雄市三民區○○○路45巷9 號5 樓之3 之
    租屋處，先後2 次無償轉讓不詳數量之第一級毒品海洛因予
    乙○○施用（2 人施用毒品部分業經分別提起公訴、觀察勒
    戒）。
二、乙○○於96年9 月14日晚上11時許，騎乘車號不詳之深色重
    型機車，搭載甲○○（甲○○部分未據提起公訴，由檢察官
    另行偵查），在高雄市○○區○○路347 號前，見丙○○單
    身女子於深夜騎乘機車返家，認有機可乘，即共同意圖為自
    己不法所有，並基於強盜之犯意聯絡，由乙○○先騎乘機車
    擦撞丙○○機車之左後方，丙○○因受驚而暫停路旁之際，
    乙○○旋即騎乘機車迴轉，待駛近丙○○身旁，即以左手掐
    住丙○○脖子，致使丙○○不能抗拒後，由乘坐於後座之甲○○徒手拉扯丙○○置於機車腳踏板上掛勾之手提包【內裝
    有支票12張（其中4 張詳如附表）、客戶名冊1 本、筆記本
    1 本、現金新臺幣（下同）12,000元等物】1 只，得手後騎
    乘機車逃逸，使丙○○受有頸部抓傷0.3 ×5CM 、下嘴唇裂
    傷0.2 ×0.1CM 之傷害。嗣乙○○於翌（15）日某時許，持
    如附表編號1 所示之支票，前往高雄市苓雅區○○○路131
    號「亞信當舖」，以票貼之方式貸得26,600元。
三、嗣於96年10月16日15時35分許，在高雄市○○區○○街2 號
    前，為警在乙○○身上查扣甲○○所有之第一級毒品海洛因
    10小包（合計淨重1.64公克，空包裝總重2.64公克），經渠
    等同意帶同警方前往甲○○位於高雄市三民區○○○路45巷
    9 號5 樓之3 租屋處，及乙○○高雄市○鎮區○○街174 巷
    3 弄2 號4 樓住處，當場分別扣得第一級毒品海洛因3 小包
    （毛重0.88公克）、電子磅秤1 台、研磨機1 台、封口機1
    台、注射針筒3 支、稀釋毒品用葡萄糖1 瓶、分裝毒品用杓
    子4 支、吸食器1 組、分裝夾鏈袋5 包、行動電話2 具（電
    話號碼0000000000、0000000000）、黑色運動長袖上衣及長
    褲各2 件、附表編號2 、3 、4 號支票3 張及現金15,500元
    ，始循線查獲上情。
四、案經丙○○訴由高雄市政府警察局鼓山分局移送臺灣高雄地
    方法院檢察署檢察官偵查起訴。
    理  由
壹、程序部分（證據能力之審查）：
一、按被告以外之人於審判外之陳述，雖不符前四條之規定，而
    經當事人於審判程序同意作為證據，法院審酌該言詞陳述或
    書面陳述作成時之情況，認為適當者，亦得為證據，刑事訴
    訟法第159條之5第1項定有明文。
二、被告及其辯護人於本院準備程序時，已表示對於下列所引用
    之屬審判外陳述之傳聞證據部分，如證人即告訴人丙○○、
    丁○○及證人戊○○於警詢、偵查中經具結之供述等證據均
    同意作為證據。本院斟酌上開證據並無違法取得之情事，亦
    無證明力明顯過低之情形，認為作為本件被告2 人論罪之證
    據亦屬適當，是均得採為證據。
貳、實體部分：
一、訊據被告甲○○矢口否認有何轉讓第一級毒品犯行，被告乙○○則矢口否認有何強盜犯行，被告甲○○辯稱：伊本身有
    在施用海洛因，毒品是伊與乙○○2 人合資買的。伊不會免
    費請被告乙○○施用毒品，且乙○○前後供述不一，一開始
    說伊賣給他，後來又說伊免費給他施用，又說他幫伊賣，反
    反覆覆，自難採信云云；另被告乙○○辯稱：警詢筆錄已經
    是距離案發1 個月之久的時候，證人丙○○如何能如此明確
    指認伊，且前座的人是戴半罩式安全帽，沒有辦法看到什麼
    ，只可以看到眼神，可能是丙○○誤認，如附表所示之支票
    係伊在路邊撿拾到的，伊只有拿如附表編號1 所示支票去兌
    現，不能只因為如此就認定伊是搶匪云云。經查：
  (一)被告甲○○被訴轉讓第一級毒品犯罪部分：
  1.訊據證人即共同被告乙○○於原審審理時證稱：被告甲○○
    有出錢買毒品免費供伊施用，什麼時間、地點伊忘記，大約
    被抓到前的1 、2 個月，係伊去覺民路與陽明路附近，有幾
    次伊也忘記了，但約有2 次以上甲○○免費讓伊試試看第一
    級毒品，係讓伊自己挖，量約是伊吸用1 次的量，從1 包約
    半錢的海洛因中挖出等語（見原審2 卷第60頁至61頁），另
    證人即共同被告乙○○於警詢中亦證述：約於96年8 月初起
    ，伊毒癮發作時甲○○免費提供伊所需施打的毒品份量云云
    （見警卷第17至20頁），本院相互比對被告乙○○上開供述
    ，稽其對於被告甲○○無償轉讓第一級毒品予其施用之重要
    情節，均能清楚交代，苟非真有其事，被告乙○○就被告甲○○轉讓第一級毒品予其之犯行為如此清楚之供述，顯見被
    告乙○○上開供述可信度甚高。參以被告甲○○在本院亦供
    稱其與被告乙○○曾一起合資購買毒品施用，足見其與乙○○間具相當之交情而就施用毒品之事，偶而相互提供助力（
    如無償提供少量毒品供施用）亦係不違常情。再參以被告乙○○被查獲時，在其身上查扣之海洛因10小包（合計淨重
    1.64公克，空包裝總重2.64公克），經檢驗結果，係屬第一
    級毒品海洛因無誤，有法務部調查局97年7 月7 日調科壹字
    第09723028830 號濫用藥物實驗室鑑定書1 份在卷可稽（見
    原審1 卷第39頁），而據被告乙○○供稱上開毒品係被告甲○○所有（見偵卷第20頁），被告甲○○亦供承稱上開毒品
    係其所有（見警卷第11頁，偵卷第5 頁），另訊據被告甲○○於警詢中證稱：伊寄放在乙○○身上之10包海洛因攜帶外
    出係要去朋友家施用等語（見警卷第11、12頁），從被告2
    人上開供詞可以得知，被告乙○○為被告甲○○攜帶上開海
    洛因係要供被告甲○○外出至朋友家吸用，而依毒品危害防
    制條例第11條第1 項規定，持有第一級毒品係法所處罰之行
    為，倘若被告乙○○無法從中獲取任何利益（包括獲取海洛
    因施用），被告乙○○為何要甘冒遭查獲而被刑事處罰之風
    險，而為被告甲○○攜帶上開海洛因，因而可以推知被告乙○○為被告甲○○攜帶海洛因應可獲取相當之利益，而被告
    2 人於查獲時係攜帶上開毒品前往甲○○友人家中施用，則
    被告乙○○所可獲取之利益極有可能包含換取被告甲○○無
    償轉讓海洛因予其施用，對照被告乙○○上開於警詢及原審
    審理時之供述，益徵被告乙○○供稱被告甲○○無償轉讓海
    洛因予其施用等情應與事實相符。至被告甲○○雖辯稱其未
    轉讓海洛因予被告乙○○施用云云，然與本院上開調查證據
    結果相悖，且被告甲○○亦無法清楚說明其所有之上開10包
    海洛因為何在被告乙○○身上查獲，是其辯詞應較被告乙○○上開供述之可信度為低，而無可採。
  2.至被告甲○○轉讓第一級毒品海洛因予被告乙○○之次數，
    被告乙○○在原審供承轉讓次數在2 次以上，10次以下（見
    原審卷第60頁），次數既無從確定，公訴意旨亦僅認定為「
    數次」，則依「罪證有疑，利於被告」之法理，應認被告甲○○轉讓第一級毒品予被告乙○○之次數為2 次。
  3.從而，被告甲○○被訴轉讓第一級毒品予被告乙○○2 次之
    犯行堪予認定。
  (二)被告乙○○被訴強盜犯嫌部分：
  1.訊據證人即告訴人丙○○於偵查及原審審理時均供稱：96年
    9 月14日晚上11時多，伊在大順路左轉龍德路，伊就看到有
    機車騎的很快朝我方向來，伊放慢速度，該機車就撞到伊的
    機車左後方，伊就下車，該機車就迴轉回來，伊就向機車上
    之2 人說對不起，機車前面的人就以左手抓住伊的脖子，右
    手仍是騎著機車，並沒有下車，機車後面的人就低下身子將
    伊的皮包拿走，伊當時沒有辦法反抗，該2 名搶匪搶完就往
    大順路的方向逃逸，伊有看到車牌號碼，但是路人看到不一
    樣。2 個搶匪有戴安全帽及口罩，伊只能看到搶匪的眼神、
    眼睛周圍部分，抓伊的脖子的人穿黑色運動長袖當時伊有向
    警方報案，警方有給伊報案三聯單，後來警方打電話告訴伊
    已經抓到人，伊去警局時，警方沒有告訴伊誰是搶匪，伊看
    到有2 人，1 個人是坐著，1 個因為被警方帶到他家搜索，
    比較晚到直接帶到隔離室，騎車的人是被帶去隔離室的人，
    可以確認抓伊脖子的搶匪就是被告乙○○，被告甲○○很像
    是搶伊的人，伊是從他露出來的眼神、鼻子部分認出，警察
    有讓伊指認歹徒作案之機車，伊有認出來，因為警局前面有
    10輛機車，伊一看到就指出該機車，並向警察說這台是否就
    是搶匪的車，警察說是，機車上仍有伊的機車擦撞痕跡等語
    （見偵卷第17、18、20頁，原審卷2 第51至55頁），至被告
    乙○○之選任辯護人質疑本件告訴人陳稱案發時有向警報案
    ，但警方並無報案三聯單乙節，證人即告訴人丙○○在原審
    中亦已證稱：伊遭搶後，有向警報案，警方亦交付伊報案三
    聯單。後來警方逮捕到歹徒，就告訴伊要配合警方說之前係
    忘記報案，要伊重新再寫1 次報案單等語在卷。另證人在警
    詢時亦供稱：伊於96年9 月14日23時，在高雄市○○區○○
    路347 號前，被2 名歹徒強盜財物。遭強盜白色手提包1 只
    ，內約有現金12,000元、支票12張（面額約20萬）、客戶名
    冊1 本、信用卡帳單、筆記本1 本、公司收據（約60張）、
    匯款單3 張等。現經伊指認被告乙○○後，所著黑色長衣褲
    （夾克型、雙邊有白線條）、年齡、身材體形都一模一樣，
    是乙○○掐伊脖子強盜伊之人無誤，經伊指認被告甲○○後
    ，所著黑色長衣褲、年齡、身材體形都一模一樣，是甲○○
    強盜伊白色手提包之人無誤等語（見警卷第27至30頁），相
    互比對告訴人丙○○上開供述，就被告2 人行搶時之衣著、
    年齡、身材體形均能清楚指認，且能清楚指認出被告2 人作
    案時所用之機車，且對照卷附之現場照片22張（見警卷第85
    至95頁），均與告訴人所指稱被告2 人之衣著相符，衡理，
    指認錯誤之可能性甚低，足認證人即告訴人上開指認被告2
    人係強盜其財物之人等情，應為真實。至證人即告訴人於原
    審審理時雖又證稱：伊不確定被告甲○○是否行搶之人，但
    很像是搶伊的人等語（見原審2 卷第55頁），但原審於審判
    程序當日，提被告甲○○到庭供證人指認的時候，當時被告
    乙○○尚未到庭，告訴人丙○○因為害怕而哭泣（見原審2
    卷第51頁），顯見告訴人丙○○確實因被告甲○○到庭而感
    到害怕並哭泣，其情緒明顯係受到被告甲○○出現之影響，
    是其於審判中指認被告甲○○時，態度雖較警詢時指認較不
    確定，應係受到被告甲○○到庭之影響，自應以告訴人丙○○於警詢時之指認較為可採，而益能證明被告甲○○確有參
    與本件強盜案件。
  2.另訊據被告乙○○則坦承持有如附表所示之4 紙支票，並於
    96年9 月15日某時許持如附表編號1 所示之支票，前往高雄
    市苓雅區○○○路131 號「亞信當舖」，以票貼之方式貸得
    26,600元等情不諱，核與證人即告訴人丙○○於原審審理時
    證稱：警卷第79頁扣案支票（即附表編號1） 是伊的，伊去
    銀行要辦理止付，但銀行說已經兌現了，所以伊影印交給警
    方報案，這張是29,600元是被告乙○○去提示，另警卷第77
    頁之3 張（即附表編號2 至4） 也是伊被搶的支票之一，伊
    已經去辦理止付了等關於如附表所示之4 紙支票遭強盜後被
    兌領之情節相符（見原審2 卷第53頁）。另證人即「亞信當
    舖」員工戊○○於偵查及原審審理時亦證述有關被告乙○○
    持如附表編號1 所示之支票至「亞信當舖」貼現之等情節在
    卷（見偵卷第17、18、20頁，原審2 卷第56至58頁），並有
    如附表所示之支票4 紙、被告乙○○96年10月16日扣押筆錄
    、扣押物品目錄表各1 份（見警卷第61至64頁）、贓物認領
    保管單1 紙（見警卷第84頁）在卷可稽，堪認被告乙○○確
    實持有告訴人丙○○遭強盜之如附表所示之4 紙支票，並將
    其中如附表編號1 所示之支票持向「亞信當舖」貼現26,600
    元甚明，再與前開告訴人指認被告2 人確係強盜其皮包之搶
    匪之調查證據相互比對，益徵被告乙○○確係強盜告訴人丙○○之人無疑。至被告乙○○雖辯稱：如附表所示之4 紙支
    票係伊在路邊撿到的云云，然與本院上開調查證據結果相悖
    ，且被告乙○○於警詢中供稱：如附表所示之4 紙支票係伊
    於96年9 月中旬（約20幾日）撿到的，當時是一隻背包壓住
    該4 張支票云云（見警卷第23頁），所辯係在路邊撿拾到4
    張支票且支票係壓在背包下面，情節過多湊巧，已不合常情
    ，況證人戊○○在偵查中已證稱：依店裡登記簿之記載，乙○○是9 月15日拿支票到店裡來貼現的等語（偵查卷第18頁
    ），且從當票的日期觀之，被告乙○○係於96年9 月18日就
    將如附表編號1 所示之支票貼現，有當票1 紙（記載以XXM
    ─796 號機車典當）在卷可稽（見警卷72頁），是被告所稱
    之撿拾日期亦顯不相合，足認被告乙○○所辯明顯不實，益
    認被告乙○○上開辯詞旨在卸責，不足採信。
  3.從而，被告乙○○被訴強盜告訴人丙○○財物之犯行，堪予
    認定。
二、查海洛因係毒品危害防制條例第2 條第2 項所稱之第一級毒
    品，不得非法持有及轉讓。核被告甲○○所為，均係犯毒品
    危害防制條例第8 條第1 項之轉讓第一級毒品罪；被告乙○○所為，係犯刑法第328 條第1 項之強盜罪。被告甲○○持
    有第一級毒品海洛因之低度行為，已為轉讓之高度行為所吸
    收，不另論罪。被告乙○○上開實施強暴行為而傷害告訴人
    丙○○之犯行，為其強盜犯行之實施強暴行為過程中之當然
    結果，亦不另論罪。被告2 人就上開強盜犯行間，有犯意聯
    絡及行為分擔，為共同正犯。至於被告甲○○涉犯強盜罪部
    分犯嫌未據檢察官起訴，爰請公訴人另行偵查。另被告甲○○前於90年間因施用毒品等案件，經法院分別判決有期徒刑
    10月及6 月，應執行有期徒刑1 年3 月確定，並接續執行前
    因違反麻醉藥品管理條例案件假釋所餘之殘刑3 年9 月29日
    ，於95年5 月9 日縮短刑期執行完畢，有臺灣高等法院被告
    全國前案紀錄表1 紙附卷可稽，被告甲○○於上開有期徒刑
    執行完畢5 年內，故意再犯本件有期徒刑以上之罪，為累犯
    ，應依刑法第47條第1項規定，加重其刑。
三、原判決就被告甲○○轉讓第一級毒品部分，因依毒品危害防
    制條例第8 條第1 項之規定（原判決據上論斷所引法條誤為
    第11條第1 項，應予更正），並審酌被告甲○○明知第一級
    毒品海洛因戕害人體身心健康非輕，卻仍轉讓予乙○○施用
    ，嚴重影響乙○○之身心健康，惟其轉讓次數僅有2 次，次
    數非多，及犯罪之動機、目的、手段、所生之危害、所得之
    利益等一切情狀，分別量處被告甲○○各有期徒刑1 年2 月
    ，並定應執行刑為有期徒刑2 年，復敘明本件扣案之第一級
    毒品海洛因10小包（合計淨重1.64公克，空包裝總重2.64公
    克）、3 小包（毛重0.88公克）、電子磅秤1 台、研磨機1
    台、封口機1 台、注射針筒3 支、稀釋毒品用葡萄糖1 瓶、
    分裝毒品用杓子4 支、吸食器1 組、分裝夾鏈袋5 包、行動
    電話2 具（電話號碼0000000000、0000000000）及現金5,50
    0 元，均與被告甲○○實施本件轉讓第一級毒品之犯行無關
    ，均不另宣告沒收銷燬之或沒收之等沒收意旨。本院認原判
    決關於被告甲○○轉讓第一級毒品部分，認事用法均無違誤
    ，量刑亦稱妥當。被告甲○○上訴意旨仍執前詞矢口否認犯
    罪，並非可取，上訴為無理由，應予駁回。
四、原判決就被告乙○○強盜罪部分為論罪科刑之判決固非無見
    。惟原判決事實及理由均載明被告乙○○強盜取得之如附表
    所示支票4 紙，惟疏未製作附表，以致事實及理由之記載欠
    明確，尚有疏漏而未恰。被告乙○○上訴意旨仍執前詞矢口
    否認犯罪，雖非可取，但原判決關於被告乙○○共同犯強盜
    罪部分既有前揭可議之處，自仍應由本院將原判決關於被告
    乙○○共同犯強盜罪部分予撤銷改判。爰審酌被告乙○○正
    值壯年，竟不思以正當途徑取得金錢，而於夜間在市區道路
    上對騎車路過之女子任意施強暴，強取財物，並造成被害人
    身體受有頸部抓傷等之傷害，及犯後亦不知認錯坦承犯行之
    態度，並衡其犯罪之動機、目的、手段、所生之危害、所得
    之利益等一切情狀，量處如主文第2 項所示之有期徒刑6 年
    。末查，扣案黑色運動長袖上衣及長褲各2 件，均非供被告
    乙○○實施本件強盜犯行所用，另扣案現金10,000元，係被
    告乙○○強盜如附表編號1 所示之支票後持向「亞信當舖」
    貼現所得，業據被告乙○○供述在卷（見警卷第23頁），係
    被告乙○○犯罪所生之財物，而扣案附表編號2 、3 、4 號
    支票3 張，則係被告乙○○犯罪所得之物，然均已經告訴人
    丙○○領回，有贓物認領保管單1 紙在卷可稽（見警卷第84
    頁），爰均不為沒收之諭知，併予敘明。
據上論結，應依刑事訴訟法第368 條、第369 條第1 項前段、第
364 條、第299 條第1 項前段，刑法第328 條第1 項、第28條，
判決如主文。
本案經檢察官李門騫到庭執行職務。
中    華    民    國    98    年    4     月    30    日
                刑事第一庭  審判長法  官  郭雅美
                                  法  官  張意聰
                                  法  官  莊崑山
以上正本證明與原本無異。
如不服本判決應於收受本判決後10日內向本院提出上訴書狀，其
未敘述上訴理由者，並得於提起上訴後10日內向本院補提理由書
狀（均須按他造當事人之人數附繕本）「切勿逕送上級法院」。
中    華    民    國    98    年    4     月    30    日
                                  書記官  葉淑華
附錄本件判決論罪科刑法條：
刑法第328條第1項
意圖為自己或第三人不法之所有，以強暴、脅迫、藥劑、催眠術
或他法，至使不能抗拒，而取他人之物或使其交付者，為強盜罪
，處5 年以上有期徒刑。
附表
┌──┬──────┬─────┬─────┬──────┬────┐
│編號│付 款 銀 行 │支票號碼  │發  票  人│到  期  日  │金  額  │
├──┼──────┼─────┼─────┼──────┼────┤
│1   │華南商業銀行│UC0000000 │昇元工業有│96年9 月30日│29,600元│
│    │屏東分行    │          │限公司    │            │        │
├──┼──────┼─────┼─────┼──────┼────┤
│2   │華南商業銀行│UC0000000 │造發工程行│同上        │2,633元 │
│    │新興分行    │          │          │            │        │
├──┼──────┼─────┼─────┼──────┼────┤
│3   │板信商業銀行│KM 0000000│陳邱素玉  │同上        │19,940元│
│    │前鎮分行    │          │          │            │        │
├──┼──────┼─────┼─────┼──────┼────┤
│4   │上海商業儲蓄│PA 0000000│郭月英    │96年10月31日│22,000元│
│    │銀行屏東分行│          │          │            │        │
└──┴──────┴─────┴─────┴──────┴────┘


司法院資訊處製作；財團法人民間司法改革基金會備份。
